臺灣高等法院臺中分院刑事判決　　　　　　　　　九十年度交上易字第二九八號
　　上　訴　人　臺灣彰化地方法院檢察署檢察官
　　被　　　告　戊○○
右上訴人因被告過失傷害案件，不服臺灣彰化地方法院九十年度交易字第一二五號中
華民國八十九年八月二十二日第一審判決（起訴案號：臺灣彰化地方法院檢察署八十
八年度偵字第六六九八號），提起上訴，本院判決如左：
    主    文
原判決撤銷。
戊○○因過失傷害人，處有期徒刑肆月，如易科罰金，以佰元折算壹日。
    事    實
一、戊○○於民國八十七年十二月二十五日夜晚九時五十分許，駕駛車號Ｔ六─五三
    二三號自用小客車，沿彰化縣溪湖鎮○○路，由南往北方向行駛，途經同路二段
    二四六號前，理應注意該地行車速度不得超過六○公里，並應注意在雙向二車道
    內行駛時，須在遵行車道內行駛，且在劃有分向限制線之路段，不得駛入來車之
    車道內，而依當時天候晴、有照明、係為直路等路況，戊○○並無不能注意之情
    事，竟疏於注意，行經該路段時，以每小時七十公里之速度超速行駛，並貿然駛
    過中心線而衝入對向車道，撞及沿彰水路由北往南方向行駛（起訴書誤載為由南
    往北行駛）由甲○○（原名為吳照能）所駕駛之車號ＳＪ─八七七三號自用小客
    車，致使甲○○受有右肱骨骨折、合併撓神經斷裂、引起手部殘障（機能尚未完
    全毀敗）、左股骨轉子間骨折等傷害。
二、案經甲○○訴由彰化縣警察局溪湖分局報請臺灣彰化地方法檢察署檢察官偵查起
    訴。
    理    由
一、訊據被告戊○○於原審八十九年六月八日調查至本院審理時，均矢口否認有右揭
    過失傷害之不法犯行，辯稱：本件車禍發生後，是伊弟弟丙○○打電話到伊服務
    的計程車行，說伊哥哥己○○發生車禍，要伊去看看，因己○○當時人在通緝且
    又沒駕照，所以己○○要伊為其擔罪，伊是不得已才會代己○○擔罪，本案其實
    是己○○開車去撞到告訴人甲○○云云。經查：
　(一)被告已於警訊坦承：伊係駕車沿彰化縣溪湖鎮○○路由南往北方向行駛，在前開
    肇事地點與告訴人甲○○駕駛由北往南方向行駛之自用小客車車頭擦撞，而發生
    本件車禍，伊當時駕車時速約七十至八十公里，救護車到時，伊幫忙救護時，有
    聞到告訴人酒味很濃等語；於偵查中亦坦承：伊是沿彰水路要往北行駛，當時車
    速約七十至八十公里，告訴人有喝酒等語；於原審八十八年十月十二日調查時再
    坦承：伊於前開時地沿溪湖鎮○○路由南往北方向行駛而發生本件車禍，伊當時
    車速約七十公里，伊與告訴人駕駛座前角對撞，肇事後有幫忙抬告訴人，告訴人
    有很重酒味等語，被告就本件車禍細節所為上開供述前後並無矛盾，核與告訴人
    於警訊、偵查時指述情節及告訴人自承有喝一瓶啤酒等情均相符，且據卷附道路
    交通事故調查報告表及現場照片十幀，可知本件車禍肇事地點沿彰水路由南往北
    方向即被告駕駛方向右側恰有一丁字路口，衡情被告倘未駕車發生本件車禍，僅
    係為己○○頂罪，至多僅係簡短供述伊駕車肇事，實無可能對本件車禍諸如：(1)
    伊係駕車沿彰水路由南往北方向行駛，告訴人則係駕駛自用小客車由北往南方向
    行駛，二車車頭發生對撞，告訴人並非自丁字路口駛出左轉；(2)伊當時車速約七
    十公里；(3)告訴人有飲酒等細節，為如此詳盡之描述。從而，依被告對本件車禍
    發生細節知悉甚詳等情以觀，足認被告係自己駕車發生本件車禍，而非冒名為己○○頂罪甚明。
　(二)又查警方於處理本件車禍時所製現場資料草圖上當事人欄部分可見原本記載為「
    己○○」，嗣將「漢」字改為「隆」字（見原審卷第八九頁），而證人即製作本
    件車禍現場資料草圖之警員吳錫坤於本院囑託原審法院訊問時明確結證：「【問
    ：請閱覽附件上（即本件車禍現場資料草圖）戊○○字體原是己○○，為何原記
    載為己○○？】因為當事人在我製作車禍現場資料時當天沒有攜帶任何證件，是
    口頭詢問，戊○○原來報稱己○○，所以我就記載為己○○，接下來詢問年籍資
    料時，他無法回答，他才承認他是戊○○不是己○○，所以我才當場塗掉改為戊○○，為了慎重起見我有打電話到漢寶派出所查證他們的特徵，派出所人員回答
    說我所描述人的特徵是戊○○，所以我確認我所作車禍處理現場資料的人是戊○○」等語（見本院卷第七○頁），並有本件車禍現場資料草圖一份附於原審卷可
    稽（見原審卷第八九頁）。倘其初被告果真有為其兄己○○頂罪之意思，被告於
    警員吳錫坤製作車禍現場資料草圖之初，就肇事當事人之問題，理應即陳報其自
    己姓名「戊○○」，豈有一方面陳報肇事者係「己○○」，一方面又謂如此陳述
    係為己○○頂罪之理？況從被告先陳報係「己○○」後，經警員吳錫坤進一步詢
    問己○○之年籍資料時，被告因無法回答才改承認伊是戊○○等情觀之，益見被
    告本係圖將本件車禍之肇事責任推諉於己○○，嗣見推諉不成後，始不得不承認
    伊即係肇事者甚明。另參以本件車禍發生時亦搭乘於車號Ｔ六─五三二三號自用
    小客車上之證人乙○○於原審及本院調查時均結證：伊確係搭乘被告駕駛車號Ｔ
    六─五三二三號之自用小客車而發生本件車禍，伊當時是坐在駕駛座旁邊，當天
    伊係至己○○剛開設之新上海理髮廳，伊有送花籃去祝賀，己○○因店內在忙沒
    有空，就叫戊○○帶我回去等語（見原審卷第一一三、一一四頁、本院卷第五○
    頁），核與證人己○○於原審調查時證述：證人乙○○於本件車禍發生當天有至
    伊開設之新上海理髮廳，伊後來是將伊前開車號Ｔ六─五三二三號之自用小客車
    借被告，叫被告載證人乙○○回去等情相符（見原審卷第一二二、一二三頁），
    則證人乙○○係搭乘被告駕駛之車而發生本件車禍亦甚明確，至堪認係被告駕駛
    前開車號Ｔ六─五三二三號之自用小客車肇事而發生本件車禍。
　(三)被告於本院或稱己○○哭著求伊頂罪，或稱己○○以斷絕兄弟關係要脅伊頂罪，
    然己○○前有數次竊盜、盜匪、毒品前科，並先後數次入監執行，有其前案紀錄
    表可參，駕車肇事過失傷害依一般社會觀念尚非極嚴重之罪行，以己○○之前案
    紀錄及入獄執行情形觀之，僅因駕車肇事，即須哭哭啼啼或以斷絕兄弟情誼要脅
    被告頂罪，實令人深覺難以置信，被告在本院供承伊已約有五年未見過己○○，
    可見兄弟之往來甚為疏淡，被告又豈可能僅因己○○哭啼或因己○○要脅斷絕兄
    弟關係即冒然頂罪，所辯悖無情理，無以採信。
　(四)證人丙○○於原審法院雖證稱：車禍發生後是己○○打電話給伊叫伊去彰化看看
    ，伊說伊在基隆不方便，伊就打彰化車行的電話給被告，伊打電話給被告說己○○不知道發生何事，伊叫被告去看一看云云，然證人丙○○於原審調查時另方面
    則證述：己○○叫伊去看看時伊不知道到底是何人發生車禍（見原審卷第一一七
    頁），且於本院調查亦明確證述：己○○打電話給伊時並無明確說車禍二個字，
    也無明確說是己○○本人發生車禍，己○○只說有緊急事情叫伊下去彰化等語（
    見本院卷第一四三頁），是證人丙○○雖曾接到己○○電話叫伊回彰化，但證人
    丙○○顯未知悉究係何人發生何事，則甚為明確。又證人丁○○即戊○○、己○○之父於原審法院調查時雖證稱：伊兒子發生車禍那天伊便知道，是戊○○打電
    話通知伊說己○○發生車禍的，伊聽到己○○的朋友說是己○○開的車，戊○○
    是因為己○○在通緝，所以代己○○去頂罪云云，惟證人丁○○於本院調查時則
    證述：是戊○○說己○○撞到人，己○○有無說誰撞到人伊不知道，因為伊沒有
    見到己○○等語（見本院卷第一四一頁），益見證人丁○○僅係間接聽聞而推測
    係己○○肇事發生本件車禍而已，惟對於究係被告或己○○肇事而發生本件車禍
    亦顯不知悉。至證人楊傅麗華及楊二生就本案初次接受訊問即原審八十九年六月
    二十七日調查時雖證稱：被告係伊等計程車行的司機，本件車禍發生時被告有在
    車行排班載客，故本案並非被告肇事云云，然查楊傅麗華於原審上開時間調查證
    述：伊之前並無開車營業的紀錄，是最近才有紀錄等語，與楊二生於原審上開時
    間調查時證述：本件車禍發生時伊有排班資料，只是都丟棄了沒有保存等語互核
    顯不相符，從而，以本件車禍發生時與原審八十九年六月二十七日調查時，二者
    時隔已約一年半，衡情證人楊傅麗華及楊二生應無法於時隔一年半後即本案初次
    接受訊問時，仍能就一年半前之本件車禍發生時被告有無在伊等之計程車行內排
    班載客之事記憶清晰，且證人楊傅麗華及楊二生就本件車禍發生時究有無排班資
    料之陳述又顯不相符，則被告於本件車禍發生時是否確在證人楊傅麗華及楊二生
    之計程車行內實有可疑。綜據上述，自無法以證人丙○○、丁○○、楊傅麗華及
    楊二生之陳述，即逕為有利被告之認定。是被告前開辯稱本件車禍發生時伊在計
    程車行內，且伊係為己○○頂罪云云，自不足採信。
　(五)此外，告訴人甲○○駕駛車號ＳＪ─八七七三號之自用小客車，於右揭時地與車
    號Ｔ六─五三二三號自用小客車發生前開車禍，而受有右肱骨骨折、合併撓神經
    斷裂、引起手部殘障、左股骨轉子間骨折之傷害等情，業據告訴人於警訊、偵查
    、原審及本院調查時指訴甚詳，〔經本院當庭勘驗結果：告訴人左、右手皆可以
    舉高，左手手指能靈活運作，但右手手指不能靈活運用（見本院卷第一○九頁）
    。是告訴人手部機能尚未完全毀敗。〕並有道路交通事故調查報告表、秀傳醫院
    診斷證明書及現場照片十幀附於偵查卷可稽。按行車速度，應依標誌或標線之規
    定，無標誌或標線者，在郊外道路時速不得超過六○公里；又汽車在雙向二車道
    行駛時，應在遵行車道內行駛，且劃有分向限制線之路段，不得駛入來車之車道
    內，道路交通安全規則第九十三條第一項、第九十七條第一款、第二款分別定有
    明文。本案被告於右揭時地駕車途經劃有分向限制線且行車速限六○公里之肇事
    地段，本應注意上開規定，且依當時天候晴、有照明、係為直路等路況，並無不
    能注意之情形，被告竟疏未注意以致肇事，此觀諸上開道路交通事故調查報告表
    ，及卷附臺灣省彰化縣區車輛行車事故鑑定委員會九十一年四月三十日彰鑑字第
    九一○二一五號復本院函附鑑定意見書認為：「戊○○（即被告）駕駛自小客車
    侵入來車道，為肇事原因；甲○○（即告訴人）駕駛自小客車行駛己車道，無肇
    事因素」甚明，是被告係因過失致告訴人受有前開傷害至為明確，告訴人因本件
    車禍而受傷，其與被告之過失行為間，自具有相當因果關係。本案事證明確，被
    告前開過失傷害之犯行至堪認定，應依法論科。
二、核被告所為，係犯刑法第二百八十四條第一項前段之過失傷害罪。原審以被告犯
    罪不能證明而為無罪之諭知，自有未洽。檢察官上訴意旨認原審判決以前開車禍
    之肇事者係被告之兄己○○而為被告無罪之諭知係屬不當，為有理由，應由本院
    予以撤銷改判。爰審酌被告為規避賠償告訴人甲○○之損害，圖將本件車禍之肇
    事責任推諉於其兄己○○，犯後未見悔意；告訴人所受傷勢非輕；被告至今仍未
    與告訴人和解、賠償告訴人損害等一切情狀，量處如主文第二項所示之刑。又被
    告行為後，刑法第四十一條業於九十年一月十日修正公布，於同年月十二日生效
    ，該條第一項修正規定為「犯最重本刑為五年以下有期徒刑以下之刑之罪，而受
    六個月以下有期徒刑或拘役之宣告，因身體、教育、職業、家庭之關係或其他正
    當事由，執行顯有困難者，得以一元以上三元以下折算一日，易科罰金。但確因
    不執行所宣告之刑，難收矯正之效，或難以維持法秩序者，不在此限」，被告所
    犯上開之罪，經比較新舊法結果，適用新法仍得易科罰金，以新法較有利於行為
    人，故依刑法第二條第一項前段規定，本案自應適用裁判時之法律即修正後刑法
    第四十一條第一項前段之規定，諭知易科罰金之折算標準，以示懲儆。
據上論斷，應依刑事訴訟法第三百六十九條第一項前段、第三百六十四條、第二百九
十九條第一項前段，刑法第二條第一項前段、第二百八十四條第一項前段、修正後刑
法第四十一條第一項前段，罰金罰鍰提高標準條例第一條前段、第二條，判決如主文
。
本案經檢察官庚○○到庭執行職務。
中        華        民        國  九 十 一  年     六     月　　五　　  日
                               　 臺灣高等法院臺中分院刑事第五庭
                                      　審判長法　官　袁　從　楨
                                     　　　　 法  官  胡  森  田
                                              法  官  姚  勳  昌
右正本證明與原本無異。
（不得上訴）。
                                              書記官  陳  如  慧
中        華        民        國  九 十 一  年     六     月　　 六 　  日
                                                                        Ｋ
